【裁判字號】    99,審訴,3381
【裁判日期】    991020
【裁判案由】    毒品危害防制條例
【裁判全文】
臺灣高雄地方法院刑事判決            99年度審訴字第3381號
公  訴  人  臺灣高雄地方法院檢察署檢察官
被      告  甲○○
上列被告因違反毒品危害防制條例案件，經檢察官提起公訴（99
年度毒偵字第4830號），本院以簡式審判程序審理，判決如下：
    主  文
甲○○施用第一級毒品，累犯，處有期徒刑壹年：又施用第二級
毒品，累犯，處有期徒刑陸月。應執行有期徒刑壹年伍月。
    事  實
一、甲○○前於民國88年間，因施用毒品案件，經臺灣臺南地方
    法院以88年度毒聲字第2457號裁定送觀察、勒戒後，因無繼
    續施用毒品傾向，於88年9 月17日執行完畢釋放，並經臺灣
    臺南地方法院檢察署檢察官以88年度偵緝字第821 號為不起
    訴處分確定。又於90年間，因施用毒品案件，經檢察官聲請
    簡易判決處刑及強制戒治，復經臺灣臺南地方法院以90年度
    毒聲字第1614號裁定令入戒治處所施以強制戒治，於92年4
    月12日期滿執行完畢，該案並由臺灣臺南地方法院以90年度
    易字第982 號判決判處有期徒刑8 月確定，於93年1 月14日
    縮刑期滿執行完畢。復於95年間，因施用毒品案件，經本院
    以95年度易字第683 號判決判處有期徒刑7 月確定，於96年
    1 月20日縮刑期滿執行完畢（構成累犯）。復因詐欺、毒品
    案件，經法院判處有期徒刑3 月、9 月、4 月確定，並經臺
    南地方法院以97年度聲字第1032號裁定減刑及定應執行刑為
    有期徒刑8 月確定（第1 案），又因詐欺案件，經本院以97
    年度審簡字第2934號判處有期徒刑4 月確定（第2 案），再
    因施用毒品案件，經本院以97年度審訴字第3213號判處有期
    徒刑8 月、4 月，定應執行有期徒刑10月確定（第3 案），
    上開3 案接續執行，於97年10月24日保外待產（於99年6 月
    7 日入監服刑殘刑，尚未執行完畢）。
二、詎甲○○仍不知戒絕毒癮，明知海洛因、甲基安非他命業經
    公告分別列為毒品危害防制條例第2 條第2 項第1 款、第2
    款之第一、二級毒品，不得非法持有、施用，竟分別基於施
    用第一級毒品海洛因及第二級毒品甲基安非他命之犯意：(一)
    於99年6 月6 日22時許，在高雄市左營區舊城一巷友人住處
    內，以將海洛因摻水置入針筒內注射身體之方式，施用第一
    級毒品海洛因1 次；(二)又於上開時間施用海洛因後，以將甲
    基安非他命置於玻璃球吸食器內用火燒烤產生煙霧吸食之方
    式，施用第二級毒品甲基安非他命1 次。嗣於99年6 月7 日
    4 時許，在高雄市○○區○○路1 號，因與他人發生糾紛為
    警盤查，經其同意為警採集尿液送驗，檢驗結果呈嗎啡及甲
    基安非他命陽性反應，始悉上情。
三、案經高雄市政府警察局左營分局移送臺灣高雄地方法院檢察
    署檢察官偵查起訴。
    理  由
一、被告甲○○所犯係死刑、無期徒刑、最輕本刑為3 年以上有
    期徒刑以外之罪，其於準備程序就前揭被訴事實為有罪之陳
    述，經受命法官告知簡式審判程序之旨，並聽取其與公訴人
    意見後，本院認無不得或不宜改依簡式審判程序進行之處，
    爰依刑事訴訟法第273 條之1 第1 項、第284 條之1 ，裁定
    本件由受命法官獨任進行簡式審判程序，合先敘明。
二、上揭事實，業據被告於本院審理時坦承不諱，且其於上開時
    間為警查獲時所採取之尿液，經送檢驗結果，確呈嗎啡即海
    洛因代謝物及甲基安非他命陽性反應，此有高雄市立凱旋醫
    院99年6 月24日出具之濫用藥物尿液檢驗報告（檢體編號：
    C99366號）、高雄市政府警察局左營分局毒品案嫌疑人尿液
    代碼與姓名對照表各1 紙在卷可稽。據此，足徵被告上開自
    白核與事實相符，自可採為認定事實之證據，其施用第一級
    毒品海洛因及第二級毒品甲基安非他命之犯罪事實，堪以認
    定。
三、按毒品危害防制條例於92年7 月9 日修正公布，自93年1 月
    9 日施行，其中第20條、第23條將施用毒品之刑事處遇程序
    ，區分為「初犯」及「5 年內再犯」、「5 年後再犯」，依
    其立法理由之說明：「初犯」，經觀察、勒戒或強制戒治後
    ，應為不起訴處分或不付審理之裁定；經觀察、勒戒或強制
    戒治執行完畢釋放後，「5 年內再犯」者，因其再犯率甚高
    ，原實施之觀察、勒戒及強制戒治既已無法收其實效，爰依
    法追訴或裁定交付審理。至於經觀察、勒戒或強制戒治執行
    完畢釋放後，「5 年後再犯」者，前所實施之觀察、勒戒或
    強制戒治已足以遮斷其施用毒品之毒癮，為期自新及協助其
    斷除毒癮，仍適用「初犯」規定，先經觀察、勒戒或強制戒
    治之程序。從而依修正後之規定，僅限於「初犯」及「5 年
    後再犯」二種情形，始應先經觀察、勒戒或強制戒治程序。
    倘被告於5 年內已再犯，經依法追訴處罰，縱其第3 次（或
    第3 次以上）再度施用毒品之時間，在初犯經觀察、勒戒或
    強制戒治執行完畢釋放5 年以後，已不合於「5 年後再犯」
    之規定，且因已於「5 年內再犯」，顯見其再犯率甚高，原
    實施觀察、勒戒或強制戒治，已無法收其實效，即應依該條
    例第10條處罰（最高法院95年第7 次刑事庭會議決定意旨、
    95年度臺非字第65號刑事判決意旨參照）。查本件被告因施
    用毒品案件，有事實欄所載經觀察勒戒、強制戒治及法院判
    刑執畢等情形，此有臺灣高等法院被告前案紀錄表1 份在卷
    可按，其於強制戒治執行完畢釋放後5 年內已再犯施用毒品
    之情事，揆諸上揭說明，雖本次施用毒品之犯行距初犯經觀
    察勒戒制執行完畢釋放日已逾5 年，仍應依法論罪科刑。
四、核被告所為，係犯毒品危害防制條例第10條第1 項之施用第
    一級毒品罪、同條例第10條第2 項之施用第二級毒品罪。其
    持有第一級、第二級毒品之低度行為，分別為其施用之高度
    行為所吸收，均不另論罪。其所犯上開2 罪間，犯意各別，
    行為互殊，應予分論併罰。又被告前有如事實欄所示犯罪科
    刑及執行情形，有上開前案紀錄表可按，其於受徒刑之執行
    完畢後，5 年以內故意再犯本件有期徒刑以上之2 罪，為累
    犯，應均依刑法第47條第1 項加重其刑。本院審酌被告前經
    觀察勒戒、強制戒治及法院判刑且執行完畢，復犯本件犯行
    ，足見其惡習已深，未能體悟施用毒品對自己、家人造成之
    傷害及社會之負擔，自屬可議；另念其犯後坦承犯行，及施
    用毒品本質上係屬戕害自身健康之行為，尚未直接危害他人
    ，反社會性程度應屬較低等一切情狀，量處如主文所示之刑
    ，並定其應執行刑。
據上論斷，應依刑事訴訟法第273 條之1 第1 項、第299 條第1
項前段，毒品危害防制條例第10條第1 項、第2 項，刑法第11條
前段、第47條第1 項、第51條第5 款，判決如主文。
本案經檢察官余彬誠到庭執行職務。
中    華    民    國    99    年    10    月    20    日
                  刑事第十庭  法  官  楊佩蓉
以上正本證明與原本無異。
如不服本判決應於收受送達後10日內向本院提出上訴書狀，並應
敘述具體理由；如未敘述上訴理由者，應於上訴期間屆滿後20日
內向本院補提理由書（均須按他造當事人之人數附繕本）「切勿
逕送上級法院」。
中    華    民    國    99    年    10    月    20    日
                              書記官  陳蓉柔
附錄本案判決論罪科刑法條：
毒品危害防制條例第10條
施用第一級毒品者，處6 月以上5 年以下有期徒刑。
施用第二級毒品者，處3 年以下有期徒刑。

司法院資訊處製作；財團法人民間司法改革基金會備份。
